【裁判字號】    99,簡上,149
【裁判日期】    991102
【裁判案由】    詐欺
【裁判全文】
臺灣臺南地方法院刑事判決             99年度簡上字第149號
上  訴  人  庚○○
即  被  告
選任辯護人  陶靜芳律師
上列上訴人因詐欺案件，不服本院99年度簡字第651號中華民國
99年3月29日所為之第一審判決（檢察官聲請簡易判決處刑案號
：99年度偵緝字第66、67號），提起上訴，本院管轄之第二審合
議庭自為第一審判決如下：
    主  文
原判決撤銷。
庚○○無罪。
    理  由
一、公訴意旨略以：庚○○能預見提供金融機構之帳戶供不明人
    士使用，易為歹徒作為財產犯罪之工具，竟捨此不顧，仍基
    於幫助他人犯罪之不確定故意，於民國98年4月中旬某日，
    在臺南縣永康市○○路永大夜市附近，將其所申請開設之第
    一商業銀行佳里分行帳號：00000000000號帳戶之存摺、提
    款卡及密碼交付與丁○○（臺灣臺南地方法院檢察署另案起
    訴），便利他人犯罪後，將金錢存入該帳戶而取得犯罪所得
    。嗣上開帳戶資料輾轉由不詳詐欺集團取得後，即於同年月
    17 日，由該詐欺集團女性成員，使用0000000000號電話（
    申請人為陳基興，另行分案偵辦），撥打電話予戊○○，向
    戊○○佯稱係其姊，因急用錢而要求匯款，致戊○○陷於錯
    誤，於同日匯款新臺幣（下同）15萬元至庚○○上開帳戶內
    ，經戊○○發現受騙，乃報警循線查獲上情。因認被告涉有
    刑法第30條、第339條第1項之幫助詐欺罪嫌云云。
二、按犯罪事實應依證據認定之，無證據不得認定犯罪事實；不
    能證明被告犯罪者，應諭知無罪之判決，刑事訟訴法第154
    條第2項、第301條第1項分別定有明文。又認定犯罪事實所
    憑之證據，雖不以直接證據為限，間接證據亦包括在內；然
    而無論直接或間接證據，其為訴訟上之證明，須於通常一般
    之人不致有所懷疑，而得確信其為真實之程度者，始得據為
    有罪之認定，倘其證明尚未達到此一程度，而有合理之懷疑
    存在時，即無從為有罪之認定；且刑事訴訟法第161條第1項
    明定檢察官就被告犯罪事實，應負舉證責任，並指出證明之
    方法，倘其所提出之證據，不足為被告有罪之積極證明，或
    其指出證明之方法，無從說服法院以形成被告有罪之心證，
    基於無罪推定之原則，亦應為被告無罪判決之諭知，最高法
    院76年度台上字第4986號、92年度臺上字第128號判例要旨
    可資參照。
三、公訴人認被告涉有幫助詐欺之罪嫌，無非係以被告庚○○之
    自白、被害人戊○○之陳述以及被告上開帳戶之開戶資料影
    本及存款交易往來明細表、0000000000號電話通聯紀錄為據
    。然查：
  (一)訊據被告否認有何幫助詐欺犯行，並辯稱：我沒有幫助詐欺
    的意思，我也是被丁○○騙的。辯護人則以下列情詞為被告
    辯護：被告因為要辦理貸款才交付帳戶、提款卡、印章給丁○○，並不知道丁○○會用來詐騙他人。如果被告有幫助詐
    欺之不確定故意，不會請警方調查追捕丁○○等語。
  (二)訊據證人甲○○於本院99年7月21日審理時到院具結後證稱
    ：「與庚○○合夥做便當認識」、「那時候做便當要租店面
    需要一筆資金，找丁○○是要借小額貸款」、「丁○○的小
    廣告上就寫辦理小額貸款，我們打電話去問時，他說可以幫
    我們小額處理」、「原本我們是要跟銀行辦理，丁○○說他
    有在辦理小額貸款，他說較方便、也較快」、「他要我們將
    帳號、帳簿、印章及密碼給他方便作業」、「我給他二個，
    因為他說要二個，一個是銀行、一個是郵局」、「丁○○說
    裡面有人可以幫我們處理這些事情」、「我每一天都會打電
    話給他問進度，最後一次是丁○○打給我的，他跟我說你們
    的東西遺失了，要我們去登報，跟銀行及郵局辦理止付」、
    「找丁○○貸款是我跟被告庚○○一起去的」、「因為便當
    店是我們二個一起開的」、「我是和被告庚○○一起和丁○○碰面的」、「我不知道庚○○以前有沒有辦過貸款，我很
    久以前辦過，也是類似這樣子，就是叫人家來幫我們辦理」
    、「每次見面都是我跟庚○○二個人一起過去」、「丁○○
    說他內部有人可以幫我們處理，叫我們準備他需要的東西給
    他方便作業」、「丁○○幫我們做戶頭錢有進出的資料，所
    以要我們提供帳戶、印章及密碼」、「之前我辦過一件也是
    這樣，蠻類似的，但那一次也是有成功」、「將帳戶給他後
    ，我每天都有打電話給他，一般都是我們打去比較多」、「
    丁○○那天打電話過來說帳戶遺失，叫我們去辦理遺失，那
    天我們就打去辦理遺失」、「後來在分類廣告中發現丁○○
    的電話時，我們二個就要把他揪出來，看是不是同一個人，
    所以我們約朋友假裝要辦易付卡約他見面」、「湯警員陪我
    們一起過去到現場，我們看到丁○○就跟湯警員說就是他騙
    我們的帳簿，之後就將我們帶回派出所做筆錄」等語。由上
    揭證人甲○○之證述內容可知，被告庚○○辯稱是因為有資
    金需求，為辦理貸款才將帳戶資料交給丁○○，後來丁○○
    告知所交付之資料遺失，始發覺遭丁○○詐騙，嗣後又在報
    紙分類廣告看見丁○○刊登之廣告，設計將丁○○誘出，並
    報警逮捕丁○○等語，堪信為真實。
  (三)又證人丙○○前於(98年度偵字第10824號)98年11月12日偵
    查中訊問時供稱：「(檢察官問：98年4月22日為警查獲時，
    你和丁○○在一起做何事?)丁○○知道我有在做買賣手機的
    生意，那天他跟我說有人要辦手機轉賣出去，所以找我一起
    過去」、「(問：為警查獲前幾天，你是否和丁○○一起出
    去找庚○○？)沒有」、「(問：為警查獲前幾天，你是否和
    丁○○一起出去找庚○○、甲○○、閻家甄三人拿身分證、
    健保卡、存摺影本？)沒有」、「(問：丁○○找那3人要做
    何事?)丁○○跟我講，他要幫那3人辦貸款」、「(問：丁○○為什麼可以幫人辦貸款？)我也不知道，當初他是這樣跟
    我講，我也有懷疑過」、「(問：是否和丁○○在外自稱，
    可幫人辦貸款?)我沒有，是丁○○自己在弄的」、「(問：
    和庚○○出面接洽過幾次?)只有一次，就是我要他幫我辦門
    號那次而已，第2次就是被查獲那次」、「(問：第一次在場
    有何人?)我、丁○○，對方有4、5個人」、「(問：第一次
    出去，丁○○有無要對方提供哪些資料給他?)是丁○○先到
    場後，才打電話叫我過去，庚○○辦好門號給我後，我有聽
    到丁○○說要拿存摺、印章才能辦貸款」等語；另證人丙○○於本院審理時亦具結證稱：「警詢表示當時在場，是向庚○○收購手機，因為她說她缺現金，我就過去跟她收購手機
    ，幫她轉現金，當時就有聽到丁○○對庚○○解說辦貸款的
    事情，然後叫庚○○要找影印的資料，包括銀行存簿二本，
    提款卡、密碼及印章。之後警察問我丁○○是否幫我辦貸款
    ，我說有，可是我朋友跟我說他不對勁，叫我不要辦，所以
    我就沒有讓他辦等陳述均是事實」、「丁○○確實有跟她（
    庚○○）講辦貸款的事」、「丁○○要庚○○拿那些資料辦
    理貸款的事情，我確實有聽到」、「我只有聽到丁○○跟她
    講辦理貸款要準備什麼證件而已」、「後來有沒有辦成功，
    我不清楚」、「丁○○有主動要幫我辦貸款，但後來我問朋
    友，朋友說那個不對勁，叫我不要申辦」等語。證人丙○○
    與丁○○因在中華日報上刊登收購預付卡門號之廣告，誘使
    急需用錢之民眾撥打電話與其聯絡，待有民眾聯絡後，以代
    辦貸款為由，向欲辦理貨款之民眾騙取金融存簿、提款卡(
    含密碼)、印章及行動電話門號後，再將之提供予其等所屬
    之詐騙集團向不特定民眾進行詐騙而遭檢察官提起公訴，正
    由本院審理中(99年度易字第941號)。是以，證人丙○○與
    丁○○係共同向循其刊登廣告所留電話前來洽詢之民眾詐騙
    金融存簿、提款卡(含密碼)、印章及行動電話門號之共犯，
    且依證人丙○○之證述，丁○○向被告庚○○騙取金融存簿
    、提款卡(含密碼)及印章之時，證人正好在場，也親自聽聞
    丁○○要求被告提供金融存簿、提款卡(含密碼)及印章，依
    證人上開偵訊及本院審理時之證述內容，正足以佐證，被告
    辯稱因為透過丁○○辦理貸款，遭丁○○騙走金融存簿、提
    款卡(含密碼)及印章等事實，應屬真實。
  (四)再者，丁○○於本院99年度易字第941號詐欺案件99年8月10
    日準備程序中，曾供稱：我知道跟人家收取存摺就是不對的
    ，但是我是心存幫助他人的意思要幫助庚○○他們，我問我
    太太這件貸款的程序，後來我也有告訴甲○○、庚○○我太
    太的帳戶被凍結，還叫庚○○他們去掛失，起先是我不幫他
    辦貸款，是他聽到我太太講電話，知道可以幫忙辦貸款，一
    直拜託我辦等語。對於法官詢問是否願意認罪時，亦答稱承
    認。雖嗣後丁○○否認是詐騙集團成員之一，然對於甲○○
    與庚○○曾委由丁○○辦理貸款，庚○○將其所申設第一銀
    行佳里分行帳號00000000000號帳戶及佳里郵局帳戶之存摺(
    含密碼)及印章等物交予丁○○，丁○○取得上開帳戶資料
    後，即委由其配偶甘純樺以宅急便之方式，將之寄往嘉義市
    予自稱「黃代書」之男子等事實則不爭執。另丁○○前於99
    年4月7日偵訊中亦供稱；當初他們在電話中有聽到我太太甘
    純樺有去找黃代書辦貸款，所以他們說他們也要辦，才會將
    存摺、提款卡等物交給我，後來我太太有再拿去轉寄出去，
    寄去哪邊我不清楚(98年度偵字第10824號卷)等語。因此，
    證人丁○○雖經本院傳喚無故不到庭，然其於偵訊中以及另
    案準備程序中就向被告庚○○收取金融存簿、提款卡(含密
    碼) 及印章之時間、地點及原因均已供述詳實在卷，且經本
    院調閱99年度易字第941號全卷後就丁○○之上開供述內容
    影印附卷，並於審理期日供檢察官、被告及其辯護人閱覽並
    表示意見，故證人丁○○已無必要再行傳喚。且檢察官亦以
    丁○○向被害人詐得金融存簿、提款卡（含密碼）、印章及
    行動電話門號後，再將之提供予其等所屬之詐騙集團向不特
    定民眾進行詐騙匯款之用，對丁○○提起公訴(98年度偵字
    第10824號)。佐以丁○○上開供述之內容以及臺灣臺南地方
    法院檢察署98年度偵字第10824號起訴書之犯罪事實，益發
    顯見被告庚○○上開辯詞為真實。
  (五)末查，被告庚○○發覺遭丁○○以辦理貸款為由騙走金融存
    簿、提款卡(含密碼)及印章等資料後，再見丁○○重施故計
    於報紙刊登廣告，即透過友人將丁○○誘出，並報警查獲丁○○等情，業據證人即現場逮捕丁○○之員警己○○於本院
    99年7月21日審理時到庭結證詳實在卷，堪信被告庚○○所
    稱，於發覺遭丁○○詐騙後，即自行施計將丁○○騙出並報
    警逮捕丁○○等語，應屬事實。
四、綜上，被告庚○○堅決否認有交付帳戶資料幫助詐欺之犯行
    ，參以上開證人甲○○、己○○、丙○○於本院審理時之證
    述以及丁○○於偵查中之供述及於本院另案99年度易字第94
    1號案件準備程序中之供述，足認本件被告庚○○確係遭丁○○以辦理貸款為由，騙走其所申請開設之第一商業銀行佳
    里分行帳號：00000000000號帳戶之存摺、提款卡及密碼，
    並非被告自願提供上開帳戶之存摺、提款卡及密碼，幫助詐
    騙集團行騙。此外，亦無其他積極證據足資證明被告有公訴
    人所認之罪嫌，使本院不致有所懷疑，而得確信其為真實，
    揆諸前開說明，應為無罪之諭知。被告否認犯行，原審未及
    審酌，所為量處被告罪刑之判決，即有不當，自應由本院撤
    銷改判。又簡易案件之上訴由地方法院管轄之第二審合議庭
    辦理，如認應為無罪判決之諭知，係屬刑事訴訟法第451條
    之1第4項但書第3款之情形，應依同法第452條之規定，逕依
    第一審通常程序，為無罪判決之諭知。
據上論斷，應依刑事訴訟法第455條之1第1項、第3項、第369條
第1項前段、第452條、第301條第1項，判決如主文。
本案經檢察官乙○○到庭執行職務。
中    華    民    國    99    年    11    月    2     日
                  刑事第一庭  審判長法  官  夏金郎
                                    法  官  洪士傑
                                    法  官  鄭銘仁
以上正本證明與原本無異。
如不服本判決應於收受本判後10日內向本院提出上訴書狀，並應
敘述具體理由。其未敘述上訴理由者，應於上訴期間屆滿後20日
內向本院補提理由書狀（均須按他造當事人之人數附繕本）「切
勿逕送上級法院」。
                                    書記官  郭勝華
中    華    民    國    99    年    11    月    8     日

司法院資訊處製作；財團法人民間司法改革基金會備份。
